【裁判字號】    99,再抗,2
【裁判日期】    990628
【裁判案由】    聲請再審
【裁判全文】
臺灣高等法院花蓮分院民事裁定           99年度再抗字第2號
聲  請  人  乙○○
相  對  人  行政院農業委員會林務局臺東林區管理處
法定代理人  甲○
上列聲請人與相對人間聲請再審事件，聲請人對於中華民國99年
4月26日本院99年度再抗字第1號確定判決，聲請再審，本院裁定
如下：
    主  文
聲請駁回。
聲請程序費用由聲請人負擔。
    理  由
一、按對於確定裁定聲請再審，應表明再審理由，所謂表明再審
    理由，必須指明確定裁定有如何合於法定再審事由之具體情
    事始為相當，否則其聲請即屬不合法，毋庸命其補正，逕行
    駁回之，此觀之民事訴訟法第507 條，準用同法第501條第1
    項第4 款，及最高法院64年台聲字第76號、70年台再字第35
    號判例自明。又按再審之訴顯無理由者，得不經言詞辯論，
    以判決駁回之，同法第502條第2項定有明文。前開條文依同
    法第507條之規定，對於確定之裁定聲請再審時，亦有準用
    。而對於確定裁定聲請再審，依本法第507條規定，固應準
    用關於再審之訴程序之規定，惟對於確定裁定聲請再審，既
    非提起再審之訴，其聲明不服之對象，又係裁定，法院對於
    其聲請之裁判，無論再審之聲請是否合法、有無理由，均應
    以裁定為之。
二、聲請意旨以：
（一）台灣高等法院花蓮分院99年度再抗字第1號確定裁定，認
      同院99年度抗字第5號確定判決未踐行言詞辯論程序而駁
      回聲請人再審之訴，乃係依民事訴訟法第502條第2項規定
      得不經言詞辯論程序，無適用本法第268條之1第2項之餘
      地，故以聲請人於該案所提起再審之訴與同法第496條第1
      項第1款規定有間，不符再審之訴之法定要件，從而依同
      法第502條第1項規定裁定駁回之。惟99年度抗字第5號裁
      定所涉事實並非無須言詞辯論者，本應依民事訴訟法第
      268 條之1第2項進行訴訟程序，故99年度再抗字第1號確
      定裁定，自有適用法規顯有錯誤之情形。
（二）另99年度抗字第5號確定裁定未本於言詞辯論時當事人之
      聲明為基礎，違反最高法院50年台上字第725號判例要旨
      ，即屬違背法令所為之裁定，該確定裁定依民事訴訟法第
      502條第1項規定駁回抗告人再審之訴，亦屬適用法規顯有
      錯誤。
（三）爰依同法第507條之規定聲請再審，請求廢棄99年度再抗
      字第1號確定裁定，並就本事件原法院96年度聲再字第5號
      裁定，於96年11月14日上午10時言詞辯論期日，依民事訴
      訟法268條之1第2項，以言詞協議簡化爭點棄置對前裁定
      判決再審書狀為論據，以當庭之言詞辯論為據：「就臺東
      縣達仁鄉○○段565-23號土地，再審被告已經具狀陳明並
      無經管權證據，自得確認其土地之經管權不存在，則再審
      原告既已取得登記所有權人公告，應為准予完成登記」再
      行審理。
三、經查：
（一）聲請人認本院99年度再抗字第1號裁定依民事訴訟法第502
      條第2項規定，不經言詞辯論程序裁定駁回再審聲請，未
      適用民事訴訟法第268條之1第2項協議爭點程序，適用法
      規顯有錯誤，而對該確定判決提起再審之訴云云。然查，
      本件聲請人以同一事由對於本院確定裁定或駁回再審之訴
      裁定、判決，一再提起再審之訴，經法院以再審之訴顯無
      理由判決駁回，或以抗告人就同一再審事由更行聲請再審
      ，或未符法定事由而裁定駁回再審聲請。本件聲請人復就
      本院駁回再審判決抗告之確定裁定，再以同一理由聲請再
      審，而本院99年度再抗字第1號裁定係以本件抗告人之再
      審聲請不合法駁回聲請，99年度抗字第5號裁定則係針對
      聲請人再審聲請遭駁回提起抗告所行抗告程序，均無須經
      言詞辯論之情事，本院二件確定裁定適用法律並無違誤，
      聲請人所執再審事由，核與民事訴訟法第496條第1項第1
      款「適用法規顯有錯誤」之規定尚屬有間，逕依同法第50
      2條第1項裁定駁回再審聲請，洵屬有據。
（二）聲請人又指陳99年度再抗字第1號確定裁定未本於言詞辯
      論時當事人之聲明為基礎，違背最高法院50年台上字第72
      5號判例，為適用法規顯有錯誤云云，惟上開判例所指乃
      應經言詞辯論之判決而言，依民事訴訟法第234條規定，
      裁定得不經言詞辯論為之，是以原確定裁定未經言詞辯論
      程序，於法亦核無違誤。
（三）聲請人再指稱有訴外裁判之違法情事，然查本院99年度再
      抗字第1號裁定係就聲請人再審聲請而為裁定，既無裁判
      缺漏，亦無逾越聲請人聲明範圍裁判之情事，聲請人之聲
      請亦無理由。
四、從而，聲請人主張原確定裁定有前開再審事由，顯無理由，
    爰不經言詞辯論，逕以裁定駁回之。
據上論結，本件再審聲請為無理由，爰依民事訴訟法第495條之
1第1項、第502條第2項、第95條、第78條規定裁定如主文。
中    華    民    國    99    年    6     月    28    日
                  民事庭審判長法  官  賴淳良
                              法  官  劉雪惠
                              法  官  賴淳良
以上正本係照原本作成。
本件不得再抗告。
中    華    民    國    99    年    6     月    29    日
                              書記官  吳璧娟

司法院資訊處製作；財團法人民間司法改革基金會備份。
